台灣高雄地方法院刑事判決　　　　　　　　　　　　　九十三年度易字第三六三號
　　公　訴　人　臺灣高雄地方法院檢察署檢察官
　　被　　　告　丁○○
　　　　　　　　乙○○
　　共　　　同　蘇志成律師
　　選任辯護人
右列被告因竊佔案件，經檢察官聲請簡易判決處刑（九十二年度偵字第三六九０號）
，本院認為不宜，改依通常程序審理，判決如左：
    主  文
本件免訴。
    理  由
一、公訴意旨略以：被告丁○○、乙○○共同意圖為自己不法之利益，自民國八十五
    年間起竊佔告訴人甲○○、丙○○○所有座落高雄縣鳳山市○○段牛寮小段一０
    一八、一０三０、一０三一地號土地，搭建鐵皮屋二間及種植破布子、芒果等植
    物，因認被告丁○○、乙○○均涉犯刑法第三百二十條第二項之竊佔罪嫌。
二、按案件時效已完成者，應諭知免訴之判決，並得不經言詞辯論為之，刑事訴訟法
    第三百零二條第二款、第三百零七條分別定有明文。次按，刑法第三百二十條第
    二項之竊佔罪，係以意圖為自己或第三人不法之利益，而竊佔他人之不動產為其
    構成要件，則已完成竊佔之行為時，犯罪即屬成立，易言之，竊佔行為應以己力
    支配他人不動產時而完成，其與一般動產竊盜罪係將他人支配下之動產，移置於
    自己支配下而完成者，並無二致，此觀之最高法院二十五年上字第七三七四號判
    例意旨甚明。資此足見，竊佔罪為即成犯，於竊佔行為完成時，犯罪即成立，以
    後之繼續佔用乃狀態之繼續，而非行為之繼續，故行為人予以竊佔後，其原有建
    物、定著物或工作物雖經拆除，或因不可抗力之因素而遭毀損，行為人另予改建
    ，或因年節氣候更換種植之作物，僅係竊佔狀態繼續中變更其使用之方法，不構
    成另一新竊佔罪，有關其追訴權之時效起訴，仍應以最初竊佔行為完成時為準。
    又竊佔罪之最重本刑為有期徒刑五年，依刑法第八十條第一項第二款之規定，其
    追訴權時效為十年，合先敘明。
三、本件公訴人認被告丁○○、乙○○涉犯竊佔罪嫌，係以告訴人甲○○、丙○○○
    之指訴，及卷附土地所有權狀、相片十四幀等，為其主要論據。訊據被告固不否
    認有占有使用告訴人所有之前開土地乙節，惟辯稱：伊自十多年前即受雇看管該
    土地至今，伊在該土地上種植破布子、芒果等作物，供自己食用等語。經查：
    （一）被告丁○○、乙○○二人占用如附圖所示告訴人所有坐落高雄縣鳳山市○
          ○段牛寮小段一０一八、一０三０、一０三一地號土地，搭建鐵皮屋、種
          植作物乙節，業經本院於九十二年七月十五日會同被告、告訴人代理人至
          現場勘驗屬實，並囑託高雄縣鳳山地政事務所測量無訛，有本院九十二年
          七月十五日勘驗筆錄及高雄縣鳳山地政事務所函送之土地複丈成果圖及面
          積表附卷可稽，固堪信為真實。
    （二）惟被告辯稱：渠等自十多年前即開始使用該土地等語，核與證人孫祥到庭
          結證稱被告自七十八年起即開始在前開土地種植破布子等作物等節大致相
          符（見九十二年度偵字第三六九０號卷第十九頁），況被告於九十年六月
          十一日向高雄縣鳳山市調解委員會聲請調解時，亦自稱渠等自八十一年六
          月前在該土地種植作物等語，有前開聲請調解筆錄附卷可稽，以彼時告訴
          人尚未對被告提起竊佔告訴，被告即稱自八十一年六月以前占有使用前開
          土地乙節，當非臨訟編造之詞，是被告所辯渠等占有使用告訴人所有之系
          爭土地已超過十年等情，堪可採信。
    （三）至告訴人另稱：系爭土地業經告訴人於八十五年四月十八日申請高雄縣鳳
          山市公所工務課拆除地上物，是目前搭建於系爭土地上之工寮，係八十五
          年以後另行基於竊佔之犯意所建，未逾追訴權時效云云。然查，被告在雖
          於八十五年原鐵皮屋拆除後，另行加以改建，惟僅對於佔用之土地使用方
          式之變更，並非另一竊佔之行為，有關追訴權時效之起算，仍應以最初竊
          佔行為完成時為準。本件被告二人既於七十八年間即占有使用該土地，告
          訴人就被告之竊佔犯行追訴權時效，自七十八年起算十年至遲於八十八年
          底已罹於追訴權時效消滅，而本件告訴人遲至九十一年十月二十三日始向
          台灣高雄地方法院檢察署提出竊佔告訴，有刑事告訴狀一份在卷可查（見
          九十一年度發查字第六三九二號卷），是顯已逾竊佔罪之十年追訴權期間
          ，其追訴權時效業已完成，揆諸前揭說明，爰不經言詞辯論，逕諭知免訴
          之判決。
據上論斷，應依刑事訴訟法第四百五十二條、第三百零二條第二款、第三百零七條，
判決如主文。
中    華    民    國     九十三     年      三      月        三十      日
                                  臺灣高雄地方法院刑事庭
                                      審判長法官  邱  明  弘
                                            法官  廖  建  瑜
                                            法官  胡  宜  如
右正本證明與原本無異。
如不服本判決，應於判決送達後十日內，向本院提出上訴狀。
                                          書記官  蘇  溪  林
中    華    民    國     九十三     年      三      月        三十      日
